【裁判字號】    98,訴,2558
【裁判日期】    980828
【裁判案由】    偽造文書等
【裁判全文】
臺灣板橋地方法院刑事判決              98年度訴字第2558號
公  訴  人  臺灣板橋地方法院檢察署檢察官
被      告  丙○○
上列被告因偽造文書等案件，經檢察官提起公訴（98年度偵字第
16817 、17135 號），本院裁定改依簡式審判程序審理，判決如
下：
    主  文
丙○○犯如附表一所示之罪，處如附表一所示之刑，應執行有期
徒刑壹年月，如易科罰金，以新臺幣壹仟元折算壹日，扣案如
附表二、三、四所示之物均沒收。
    事  實
一、本件犯罪事實及證據，除證據部分另補充：被告於本院所為
    之自白為證外，餘均引用如附件起訴書之記載。
二、核被告丙○○就起訴書犯罪事實欄所載一（一）、（二）部
    分所為，均係犯戶籍法第75條第2 項、第1 項之行使偽造國
    民身分證罪（指行使偽造「丁○○」、「乙○○」國民身分
    證部分；惟並無證據足資證明被告與真實姓名年籍不詳、綽
    號「阿木」之成年男子《以下簡稱「阿木」》所屬犯罪集團
    成員間就偽造公印文犯行部分亦有犯意聯絡及行為分擔），
    同法第216 條、第212 條之行使偽造特種文書罪（指行使偽
    造「丁○○」、「乙○○」全民健康保險卡部分）、同法第
    216 條、第210 條之行使偽造私文書罪（指冒以「丁○○」
    、「乙○○」名義偽造開戶資料部分）、第339 條第1 項之
    詐欺取財既遂罪（指詐得冒名帳戶「丁○○」之存摺、提款
    卡部分）、同法第339 條第3 項、第1 項之詐欺取財未遂罪
    （指詐取冒名「乙○○」之存摺、信用卡而未遂部分）。被
    告就犯罪事實一 (二)部 分所為雖已著手對華南銀行實行詐
    欺之行為，惟尚未取得該行核發之存摺及提款卡，其犯罪仍
    屬未遂階段。被告於附表二編號5 、附表三編號4 之開戶資
    料上偽造印文及署名行為為偽造私文書之行為所吸收；偽造
    國民身分證、全民健康保險卡特種文書、開戶資料私文書等
    低度行為，則分別為進而行使之高度行為所吸收，均不另論
    罪。又被告與「阿木」所屬犯罪集團成員間，就上開犯行，
    有犯意聯絡與行為分擔，均為共同正犯。且被告就上開犯行
    係分別於同一地點，同時行使偽造國民身分證、全民健康保
    險卡、開戶資料等予華南商業銀行行員，藉以冒名詐得帳戶
    資料，係以一行為觸犯上開數罪名，均為想像競合犯，應各
    依刑法第55條之規定，分別從一重之行使偽造私文書罪論處
    。被告就起訴書犯罪事實欄所載一（三）部分所為，係犯戶
    籍法第75條第2 項、第1 項之行使偽造國民身分證罪（指行
    使偽造「甲○○」國民身分證部分；惟並無證據足資證明被
    告與「阿木」所屬犯罪集團成員間就偽造公印文犯行部分亦
    有犯意聯絡及行為分擔），同法第216 條、第21 2條之行使
    偽造特種文書罪（指行使偽造「甲○○」全民健康保險卡部
    分）、同法第33 9條第3 項、第1 項之詐欺取財未遂罪（指
    以「甲○○」名義申請帳戶資料部分）。又被告雖已著手對
    遠東國際商業銀行實行詐欺之行為，惟尚未取得該行核發之
    存摺及提款卡，其犯罪仍屬未遂階段。另被告偽造國民身分
    證、全民健康保險卡特種文書等低度行為，則分別為進而行
    使之高度行為所吸收，均不另論罪。又被告與「阿木」之成
    年男子所屬犯罪集團成員間，就上開犯行，有犯意聯絡與行
    為分擔，為共同正犯。且被告就係於同一地點，同時行使偽
    造國民身分證、全民健康保險卡予遠東國際商業銀行行員，
    藉以冒名詐取帳戶資料，係以一行為觸犯上開數罪名，為想
    像競合犯，應依刑法第55條之規定，從一重之行使偽造國民
    身分證罪論處。再被告所犯上開二次行使偽造私文書及一次
    行使偽造國民身分證等犯行，犯意個別，行為互殊，應予分
    論併罰。
三、爰審酌被告丙○○貪圖一己之利，不念上開犯行對公眾及他
    人所生之危害，竟持偽造之證件申辦帳戶，危害被害人等之
    信用狀況，其犯罪動機、手段、目的均殊非可取，所為破壞
    經濟市場正常交易、有害社會秩序，且極易滋生後續之金融
    犯罪，惟其犯罪後尚知坦承犯行，態度良好等一切情狀，分
    別量處如主文所示之刑，並諭知易科罰金之折算標準，暨定
    其應執行之刑，以資懲儆（按數宣告刑均得易科罰金，而定
    應執行之刑逾6 個月者，現行刑法第41條第2 項規定不得再
    易科罰金部分，業經司法院大法官會議釋字第662 號解釋宣
    告違憲在案，並自該解釋98年6 月19日公布之日起失其效力
    ）。至起訴意旨求予論處有期徒刑2 年，固非無見，惟依本
    件犯罪情狀，容嫌過重，附此說明。
四、末查，偽造如附表二編號1 、2 、3 、附表三編號1 、2 、
    及附表四編號1 、2 所示之國民身分證、全民健康保險卡、
    存摺、提款卡；如附表三編號5 、附表四編號3 、4 之行動
    電話等物，均為其與共同正犯「阿木」所屬犯罪集團成員所
    有供本件犯罪所用、所生之物，爰均依刑法第38條第1 項第
    2 、3 款之規定沒收之。另被告所偽造如附表二編號5 、附
    表三編號4 所載之各項私文書，雖均已行使交付予華南商業
    銀行，而非屬被告或其共同正犯「阿木」所屬犯罪集團成員
    所有之物，但其在附表二編號5 、附表三編號4 所示之文書
    內偽造之署名及印文，仍應與如附表二編號4 、附表三編號
    3 所示之「丁○○」、「乙○○」印章，不論是否屬被告所
    有，均應依刑法第219 條之規定併為宣告沒收。至扣案之現
    金新臺幣2,400 元及門號0000000000號行動電話1 支（內含
    SIM 卡1 枚），雖均為被告所有，但並無其他證據足資認定
    該等物品係供犯罪所用或預備供犯罪所用之物，亦不另宣告
    沒收。
五、應適用之法條：刑事訴訟法第273 條之1 第1 項、第299 條
    第1 項前段、第310 條之2 、第454 條第2 項，戶籍法第75
    條第2 項、第1 項，刑法第11條、第28條、第216 條、第21
    0 條、第212 條、第339 條第1 項、第3 項、第55條、第51
    條第5 款、第41條第1 項前段、第38條第1 項第2 、3 款、
    第219 條，刑法施行法第1 條之1 ，判決如主文。
六、如不服本判決，得自收受送達之日起10日內向本院提出上訴
    狀。
本案經檢察官陳彥章到庭執行職務。
中    華    民    國    98    年     8    月    28    日
                  刑事第八庭    法  官  許映鈞
上列正本證明與原本無異。
如不服本判決，應於判決送達後10日內敘明上訴理由，向本院提
出上訴狀 (應附繕本) ，上訴於臺灣高等法院。其未敘述上訴理
由者，應於上訴期間屆滿後20日內向本院補提理由書「切勿逕送
上級法院」。
                                書記官  范煥堂
中    華    民    國    98    年    8     月    28    日
┌───────────────────────────┐
│附表一  （被告所犯罪名及科刑）                        │                             │
├──┬────────────────────────┤
│編號│                  主文                          │
├──┼────────────────────────┤
│ 一 │丙○○共同犯行使偽造私文書罪，處有期徒刑陸月，如│
│    │易科罰金，以新臺幣壹仟元折算壹日。如附表二所示之│
│    │物均沒收。                                      │
├──┼────────────────────────┤
│ 二 │丙○○共同犯行使偽造私文書罪，處有期徒刑陸月，如│
│    │易科罰金，以新臺幣壹仟元折算壹日。如附表三所示之│
│    │物均沒收。                                      │
├──┼────────────────────────┤
│ 三 │丙○○共同犯行使偽造國民身分證罪，處有期徒刑伍月│
│    │，如易科罰金，以新臺幣壹仟元折算壹日。如附表四所│
│    │示之物均沒收。                                  │
└──┴────────────────────────┘
┌───────────────────────────┐
│附表二                                                │
├──┬────────────────────────┤
│編號│名稱                                            │
├──┼────────────────────────┤
│ 1  │偽造之「丁○○」國民身分證1 張（未扣案，不能證明│
│    │業已滅失）                                      │
├──┼────────────────────────┤
│ 2  │偽造之「丁○○」全民健康保險卡1 張（未扣案，不能│
│    │證明業已滅失）                                  │
├──┼────────────────────────┤
│ 3  │華南商業銀行帳號000000000000號之存摺、提款卡各1 │
│    │張（未扣案，不能證明業已滅失）                  │
├──┼────────────────────────┤
│ 4  │偽造之「丁○○」印章1 個（未扣案，不能證明業已滅│
│    │失）                                            │
├──┼────────────────────────┤
│ 5  │華南商業銀行開戶總約定書條款確認聯、存款往來項目│
│    │申請書上偽造「丁○○」之署名5 枚、印文5 枚      │
└──┴────────────────────────┘
┌───────────────────────────┐
│附表三                                                │
├──┬────────────────────────┤
│編號│名稱                                            │
├──┼────────────────────────┤
│ 1  │偽造之「乙○○」國民身分證1 張                  │
│    │                                                │
├──┼────────────────────────┤
│ 2  │偽造之「乙○○」全民健康保險卡1 張              │
│    │                                                │
├──┼────────────────────────┤
│ 3  │偽造之「乙○○」印章1 個                        │
│    │                                                │
├──┼────────────────────────┤
│ 4  │華南商業銀行開戶總約定書條款確認聯、存款往來項目│
│    │申請書、印鑑卡上偽造「乙○○」之署名5 枚、印文5 │
│    │枚                                              │
├──┼────────────────────────┤
│ 5  │門號0000000000行動電話1 支（含SIM 卡1 枚）      │
│    │                                                │
└──┴────────────────────────┘
附表四
┌──┬────────────────────────┐
│編號│名稱                                            │
├──┼────────────────────────┤
│ 1  │偽造之「甲○○」國民身分證1 張                  │
│    │                                                │
├──┼────────────────────────┤
│ 2  │偽造之「甲○○」全民健康保險卡1 張              │
│    │                                                │
├──┼────────────────────────┤
│ 3  │門號0000000000行動電話1支（含SIM 卡1 枚）       │
│    │                                                │
├──┼────────────────────────┤
│ 4  │SIM 卡1 枚（000-000000000000）                  │
│    │                                                │
└──┴────────────────────────┘
附錄本案論罪科刑法條全文：
戶籍法第75條：
  意圖供冒用身分使用，而偽造、變造國民身分證，足以生損害
  於公眾或他人者，處5 年以下有期徒刑、拘役或科或併科新臺
  幣50萬元以下罰金。
  行使前項偽造、變造之國民身分證者，亦同。
  將國民身分證交付他人，以供冒名使用，或冒用身分而使用他
  人交付或遺失之國民身分證，足以生損害於公眾或他人者，處
  3年以下有期徒刑、拘役或科或併科新臺幣30萬元以下罰金。
  。
刑法第216 條
  行使第210條至第215條之文書者，依偽造、變造文書或登載不
  實事項或使登載不實事項之規定處斷。
刑法第210 條
  偽造、變造私文書，足以生損害於公眾或他人者，處5 年以下
  有期徒刑。
刑法第212 條
  偽造、變造護照、旅券、免許證、特許證及關於品行、能力服
  務或其他相類之證書、介紹書，足以生損害於公眾或他人者，
  處一年以下有期徒刑、拘役或三百元以下罰金。
刑法第339 條
  意圖為自己或第三人不法之所有，以詐術使人將本人或第三人
  之物交付者，處5 年以下有期徒刑、拘役或科或併科1 千元以
  下罰金。
  以前項方法得財產上不法之利益或使第三人得之者，亦同。
  前二項之未遂犯罰之。


司法院資訊處製作；財團法人民間司法改革基金會備份。
